【裁判字號】    89,判,2365
【裁判日期】    890627
【裁判案由】    綜合所得稅
【裁判全文】
行  政  法  院  判  決                          八十九年度判字第二三六五號
    原      告  甲○○
    被      告  財政部台北市國稅局
右當事人間因綜合所得稅事件，原告不服行政院中華民國八十八年四月二十三日台八
十八訴字第一六一一九號再訴願決定書所為之決定，提起行政訴訟。本院判決如左︰
    主  文
原告之訴駁回。
    事  實
緣原告與其配偶嚴秀珍八十四年度綜合所得稅分別辦理結算申報，且漏報其本人及扶
養親屬徐陳嫌之營利及利息所得共計新台幣（下同）一、一九五、九五四元，短漏所
得稅額九五七、○七八元。被告乃依行為時所得稅法第一百十條第一項規定處以所漏
稅額一倍之罰鍰九五七、○○○元（計至百元止）。原告不服，申經復查結果，未准
變更，原告仍未甘服，循序提起訴願、再訴願，均遭決定駁回，遂提起行政訴訟，茲
摘兩造訴辯意旨如次：
原告起訴意旨略謂：一、原告不服財政部台訴字第八七○四六五七六九號訴願決定，
業依法提起再訴願，經行政院於八十八年二月十二日發文說明因審理必要，再訴願決
定期限延長二個月，原告於八十八年五月十五日收到行政院決定書台八十八訴第一六
一一九號，該再訴願決定書發文日期為八十八年四月二十三日，顯然超過法定之延長
期限未做判決。原告於收到該行政院決定書前即向行政法院提出撤銷訴訟。根據訴願
法第八十五條及行政訴訟法第四條，請求撤銷訴願及再訴願決定。二、原告一再向各
級機關申訴，謂僅因綜合所得稅申報書上未填寫已分居配偶名字，即遭認定係用以規
避累進稅率，罰款一倍，原告已移民國外，娘家負債導致夫妻反目成仇，亦不願簽字
離婚，原告自己報稅資料都沒收到，更何況是對方的資料，故申報書上無對方之所得
資料，自不敢填上其名字，被告全然未考慮其中因素，而做出不合理判決。三、按稅
法規定：非中華民國居住民的個人可以選擇就源扣繳，不必辦理年度綜合申報，財政
部亦做過解釋令，配偶若為非中華民國境內居住者，可不硬性規定一定要夫妻合併申
報所得稅。由此顯然判決書所言，未填上配偶名字即罰款一倍，於法不合。再原告業
已按百分之四十稅率繳納稅款，遠超過就源扣繳稅率的百分之三十五，再處罰鍰一倍
，於理於法，皆不該如此嚴苛等語。
被告答辯意旨如次：一、按「納稅義務人之配偶，及合於第十七條規定得申報減除扶
養親屬免稅額之受扶養親屬，有前條各類所得者，應由納稅義務人合併報繳。」、「
納稅義務人已依本法規定辦理結算申報，但對依本法規定應申報課稅之所得額有漏報
或短報之情事者，處以所漏稅額兩倍以下之罰鍰。」分別為所得稅法第十五條第一項
及第一百十條第一項所明定。又「夫妻分開申報而未於申報書寫明配偶關係，致稽徵
機關無法歸戶其所得合併課稅者，應依所得稅法第一百十條第一項歸戶補稅送罰。其
漏稅額計算，應以夫妻合併課徵計算之應納稅額，減除夫妻分開申報各自計算之應納
稅額之和後之差額認定。．．．。」復為財政部六十九年四月三十日台財稅第三三四
四九號函所明釋。二、經查原告與其配偶嚴秀珍八十四年度綜合所得稅結算申報採分
開申報，致未將配偶營利、薪資、利息所得合計三、一三五、一○七元合併申報，被
告乃合併核定原告當年度綜合所得額，並加計原告漏報其本人及扶養親屬之營利及利
息所得計一、一九五、九五四元，核定其八十四年度綜合所得總額為五、五二六、九
三九元，淨額為四、七○九、九三九元，除發單補徵其當年度綜合所得稅四六二、八
○八元外，並依所漏稅額九五七、○七八元科處一倍之罰鍰九五七、○○○元。原告
不服，主張未收到扣繳憑單及夫妻反目，致未將配偶之所得合併申報，以致漏報所得
，原告願意補稅及其利息，祈能撤銷罰鍰云云，申經復查結果，被告以原告及其配偶
既有該項所得，即應依所得稅法第七十一條規定辦理申報，非待收到扣繳憑單始負申
報責任，又扣繳憑單為抵繳稅款之依據，非申報所得之唯一憑據，原告亦可向原扣繳
單位查詢或申請補發，尚不能以未收到而免其申報義務，是其既有該項所得而漏未申
報，縱非故意，仍難卸免其過失漏報之責任，另查原告與其配偶八十四年度綜合所得
稅未合併辦理申報，復未分別據實於申報書內載明夫妻關係，違反首揭所得稅法第十
五條規定，案經被告所屬大同稽徵所查獲，有八十四年度申報書影本二份、各類所得
扣繳暨免扣繳憑單影本為證，違章事證明確，從而按所漏稅額九五七、○七八元科處
一倍之罰鍰計九五七、○○○元，並無不合，揆諸首揭規定，洵無違誤。綜上論述：
原處分及所為復查、訴願、再訴願決定並無違誤，請判決駁回原告之訴等語。
    理  由
按納稅義務人之配偶，有所得稅法第十四條各類所得者，應由納稅義務人合併報繳。
納稅義務人已依規定辦理結算申報，但對依規定應申報課稅之所得額有漏報或短報情
事者，處以所漏稅額兩倍以下之罰鍰，為行為時所得稅法第十五條第一項及第一百十
條第一項所規定。又夫妻分開申報而未於申報書寫明配偶關係，致稽徵機關無法歸戶
其所得合併課稅者，應依所得稅法第一百十條第一項歸戶補稅送罰。其漏稅額計算，
應以夫妻合併課徵計算之應納稅額，減除夫妻分開申報各自計算之應納稅額之和後之
差額認定，復為財政部六十九年四月三十日台財稅字第三三四四九號函所釋示。本件
被告以原告與其配偶嚴秀珍八十四年度綜合所得稅分別辦理結算申報，且漏報其本人
及扶養親屬徐陳嫌之營利及利息所得共計一、一九五、九五四元，短漏所得稅額九五
七、○七八元。乃依行為時所得稅法第一百十條第一項規定，以000000000
000號處分書處以所漏稅額一倍之罰鍰九五七、○○○元（計至百元止）。原告不
服，申經復查結果，未准變更，乃循序提起行政訴訟，主張如事實欄所載。經查：(一)
原告及其配偶有所得稅法第十四條各類所得，即應依同法第七十一條規定辦理申報，
並非待收受扣繳憑單始負申報責任，扣繳憑單為抵繳稅款之憑證，但非申報所得之唯
一憑據，況原告亦得向原扣繳單位查詢或申請補發，尚不能以未收到而免其申報義務
，是其既有該項所得而漏未申報，難謂其無過失。原告與其配偶八十四年度綜合所得
稅未合併辦理申報，復未分別據實於申報書內載明夫妻關係，有違所得稅法第十五條
之規定，案經被告所屬大同稽徵所查獲，有八十四年度申報書影本二份、各類所得扣
繳暨免扣繳憑單影本為證，原告之違章事實，堪予認定。(二)原告與其配偶八十四年度
綜合所得稅結算申報採分開申報，而卻未分別據實於申報書內載明夫妻關係（致稽徵
機關無法歸戶其所得合併課稅），致未將其配偶營利、薪資、利息所得合計三、一三
五、一○七元合併申報，被告予以合併並加計漏報原告及其扶養親屬之營利、利息所
得計一、一九五、九五四元，核定其八十四年度綜合所得總額為五、五二六、九三九
元，淨額為四、七○九、九三九元，除發單補徵其當年度綜合所得稅四六二、八○八
元外，並依所漏稅額九五七、○七八元處一倍之罰鍰九五七、○○○元，揆諸首揭規
定及函示，核無違誤。又關於再訴願決定期限之規定，有其法律效果，此即行政訴訟
法第一條規定人民因中央或地方機關之違法行政處分，認為損害其權利，經依訴願法
提起再訴願逾三個月不為決定，或延長再訴願決定期間逾二個月不為決定者，得向行
政法院提起行政訴訟，但並非謂一旦超過三個月及延長二個月後，受理再訴願機關即
不得作成決定，則逾期之再訴願決定並非不生效力。綜上所述，原告所訴，核無可採
，一再訴願決定，遞予維持原處分，均無不合，原告起訴意旨，難謂有理，應予駁回
。
據上論結，本件原告之訴為無理由，爰依行政訴訟法第二十六條後段，判決如主文。
中    華    民    國     八十九      年      六      月     二十七      日
                    行 政 法 院 第 六 庭
                                審 判 長 評  事      徐  樹  海
                                         評  事      尤  三  謀
                                         評  事      高  啟  燦
                                         評  事      蔡  進  田
                                         評  事      劉  鑫  楨
右  正  本  證  明  與  原  本  無  異
                                         法院書記官  陳  盛  信
中    華    民    國     八十九      年      六      月     二十七      日


司法院資訊處製作；財團法人民間司法改革基金會備份。
